臺灣臺中地方法院交通事件裁定　　　 100年度交聲字第1033號
原處分機關　交通部公路總局臺中區監理所
異　議　人
即受處分人　蔡舒宜
上列異議人即受處分人因違反道路交通管理處罰條例案件，對於
交通部公路總局臺中區監理所於民國100年3月22日所為之處分（
原處分：中監違字第裁 60－I00000000號），聲明異議，本院裁
定如下：
    主    文
原處分撤銷。
蔡舒宜不罰。
    理    由
一、原處分意旨略以：異議人即受處分人蔡舒宜於民國100年1月
    17日15時30分許，駕駛車牌號碼6615 -C5號自用小客車（下
    稱系爭車輛），在彰化縣員林鎮○○路與大同路口處，因「
    闖紅燈」之違規，經彰化縣警察局員林分局依違反道路交通
    管理處罰條例第53條第 1項當場舉發。異議人於期限內到案
    申訴，經原舉發單位查證後仍表不服，原處分機關遂於 100
    年3月22日以中監違字第裁60－I00000000號裁決書處罰鍰新
    臺幣（下同）2,700元並記違規點數3點，逾期則依裁決書處
    罰主文規定裁處等語。
二、本件聲明異議意旨略以：伊於彰化縣員林鎮○○路左轉大同
    路時，已確認號誌左轉、直行均為綠燈，並未轉換為紅燈，
    而員警取締過程中並未蒐證（錄影），僅以路口有監視器及
    伊後方自小貨車承認自已違等方式說服異議人，並無明確之
    證據，甚不合理等語。
三、按法院受理交通事件，準用刑事訴訟法之規定，道路交通管
    理處罰條例第89條前段定有明文。是最高法院76年臺上字第
    4986號判例「認定犯罪事實所憑之證據，雖不以直接證據為
    限，間接證據亦包括在內。然而無論直接證據或間接證據，
    其得為訴訟上之證明者，須於通常一般之人均不致有所懷疑
    ，而得確信其為真實之程度者，始得據為有罪之認定。倘其
    證明尚未達到此一程度，而有合理之懷疑存在，而無從使事
    實審法院得有罪之確信時，即應由法院為諭知被告無罪之判
    決。」所揭示刑事訴訟法上法院認定事實之最重要原則，於
    法院審理行為人違反道路交通管理處罰條例案件時，當有其
    適用。易言之，法院於審理行為人違反道路交通管理處罰條
    例案件，當踐行完畢調查證據程序後，為事實之認定時，如
    就原處分機關所認定之行為人違規事實仍有合理之訴訟上懷
    疑，而無法確信行為人確有該當於道路交通管理處罰條例各
    該處罰條文之構成要件事實時，此際即應依訴訟上之待證事
    實「倘有懷疑，則從被告之利益作解釋」之證據法則，作對
    異議人有利之認定。
四、汽車駕駛人，行經有燈光號誌管制之交岔路口闖紅燈者，處
    1,800元以上 5,400元以下罰鍰，並記違規點數3點，道路交
    通管理處罰條例第53條第 1項、第63條第1項第3款固分別定
    有明文。惟查：
  (一)本件異議人有於前開時、地，駕駛系爭車輛行經設有燈光號
    誌管制之彰化縣員林鎮○○路2段與大同路2段交岔路口，為
    警當場掣單舉發其有「闖紅燈」之違規等情，為異議人所不
    爭執，並有本件舉發違反道路交通管理事件通知單 1紙在卷
    可稽，上開事實自堪認定。
  (二)原處分機關雖以異議人於上開時、地有「闖紅燈」之違規，
    惟證人即本案舉發員警林約翰於本院調查時結證：當天是兩
    個人執行勤務，另一人為盧俊奕警員，現場由他攔查，我負
    責開單，我們在大同路2段與中山路2段執行路檢，該路口交
    通車輛很多，顧及交通秩序及受檢人的安全，我們路檢位置
    退至大同路路口後面約50至 100公尺處（如庭呈現場圖所標
    示地點）。該處交通號誌是四個時相，我站在大同路上，不
    可能看到中山路上的號誌燈，要看大同路上的燈號，因為燈
    號是同時變化。異議人當日從中山路 2段由北往南要左轉大
    同路，須其行向即中山路 2段左轉燈亮才可以走，我看到異
    議人左轉大同路時，大同路上當時是紅燈，則此時異議人行
    向號誌應該是直行綠燈，而不包括左轉燈號，異議人應該不
    能夠左轉，所以我們才判斷她有違規左轉等語，然經本院詢
    以：「為何本件舉發通知單上違規事實記載異議人闖紅燈？
    」之問題，改稱：闖紅燈必需在紅燈狀況下逾越停止線才算
    闖紅燈，現場由盧警員攔查，我負責開單，但整個過程我都
    有看到，我剛才說判斷異議人行向是直行綠燈部分，必需要
    修正一下，直行燈亮時，左轉燈也會亮，也有可能紅燈左轉
    燈亮，當大同路紅燈亮、右轉燈未亮時，中山路上燈號情形
    究竟如何要再確認，異議人行向燈號以我位置是看不到，但
    大同路上號誌是紅燈，這點我可以確認等語（詳見本院 100
    年5月2日訊問筆錄第2－4頁）。而依證人林約翰庭呈標示舉
    發攔停位置之現場圖，可知證人林約翰當時舉發時站立之位
    置確實無法親眼目睹異議人行向即中山路 2段北往南方向之
    號誌，其應係依憑大同路 2段東往西方向號誌為紅燈，自行
    揣度臆測異議人行向之號誌可能為紅燈，以為取締本件異議
    人駕駛系爭車輛有無違規闖紅燈之依據，則以其當時一方面
    需注意交通燈號變化，一方面欲確認路上駕駛人有無違規左
    轉，所為異議人行向燈號之判斷是否與事實相符，實不無疑
    問。且經本院依職權向彰化縣警察局員林分局調取系爭違規
    路口交通誌之時制設定情形，據覆函檢附之時相表，該路口
    為實際上為三個時相，並非證人林約翰所稱之四個時相，且
    大同路2段往西方向(即警員直接目睹之燈光號誌）時相輪放
    次序為：圓形紅燈→圓形紅燈＋箭頭綠燈（右轉）→圓形綠
    燈時，而中山路2段往南方向（即異議人行向之燈光號誌）
    相對輪放之時相次序為：箭頭綠燈（直行、右轉）→箭頭綠
    燈（直行、右轉、左轉）→圓形紅燈，有該局100年6月27日
    警分五字第1000017360號函暨檢附之時相表可參，是證人林
    約翰於本院就時相變換之說明並非完全正確，且證人林約翰
    所證舉發當時見大同路 2段往西方向之燈號顯示為紅燈乙節
    縱屬正確，此時異議人行向即中山路 2段往南方向之號誌亦
    不可能為紅燈，則證人林約翰等舉發員警當時判斷異議人係
    闖紅燈乙節，顯有違誤。再者，證人員警盧俊奕於本院則證
    稱：本件是林約翰警員舉發的，舉發當時我是否在現場，因
    時間已久不記得，我對在庭受處分人完全沒有印象，若林約
    翰說當時是我跟他一起舉發的，情況應該就是如此，但對於
    當日異議人違規內容、經過已無印象等語（見本院100年9月
    23日訊問筆錄第2 -3頁）。是依上開證人等證述內容，顯無
    法據以認定異議人確有上開「闖紅燈」之情事，異議人所辯
    其並未闖越紅燈等語，堪以採信。
  (三)證人林約翰於本院訊問時雖亦稱：大同路上紅燈時，異議人
    行向若是綠燈直行，此時異議人左轉，其違規內容即是未依
    號誌行駛，並不是闖紅燈等語，惟其亦證稱：當大同路紅燈
    時，異議人的行向除綠燈直行之外，還有可能是左轉燈顯示
    ，但是有秒差，直行燈先亮一下，左轉燈再亮等語，況依上
    開時相表之記載，大同路 2段往西方向號誌為「圓形紅燈」
    後，下一號誌為「圓形紅燈＋箭頭綠燈（右轉）」，此同時
    中山路 2段往南方向燈光號誌則由「箭頭綠燈（直行、右轉
    ）」轉換為「箭頭綠燈（直行、右轉、左轉）」，是異議人
    辯稱其左轉時燈號已變為可以左轉之左轉箭頭綠燈等語，確
    有可能，而對照舉發員警對於系爭違規路口時相狀況並不真
    正瞭解，貿然以非異議人行向之燈號推論異議人是否闖紅燈
    或違規左轉，實已失其正當性，本件自亦無從僅據證人上開
    臆測，認定異議人有未依號誌行駛之違規，併予敘明。
  (四)本件雖因交通違規事件往往有驟然而現、稍縱即逝之特質，
    而僅有舉發員警與受處分人間互異之言詞，然以本件舉發員
    警並未正面觀看異議人行向燈號，而係以自已舉發位置行向
    之燈號為斷，且舉發員警並未能明確掌握系爭路口時相情況
    ，則其於舉發當時是否因上開位置、距離、時相狀況變換等
    因素而有誤判違規之情事，並非全無可能。本院綜觀證人林
    約翰於本院證述異議人違規經過，尚無法確信行為人確有該
    當於道路交通管理處罰條例第53條第 1項之構成要件事實，
    此外亦查無其他證據足認異議人駕駛系爭車輛確有違規，依
    上揭證據法則，自應為有利於受處分人之認定，難認異議人
    有違反道路交通管理處罰條例第53條第 1款規定之情形，原
    處分機關未予詳查，逕認異議人有上述違規情事，援引首揭
    規定裁處罰鍰2,700元，並記違規點數3點，尚有未合。從而
    ，本件異議為有理由，原處分應予撤銷，並由本院另為異議
    人不罰之諭知。
五、依道路交通管理處罰條例第87條第 2項、道路交通事件處理
    辦法第19條前段，裁定如主文。
中    華    民    國    100    年    10   月    31    日
                       交通法庭 法  官  林美玲
以上正本證明與原本無異。
如不服本裁定，應於收受送達後5日內向本院提出抗告狀。（應
附繕本）
                                書記官  黃珮華
中    華    民    國    100    年    10   月    31    日